【裁判字號】    98,重訴,42
【裁判日期】    981218
【裁判案由】    損害賠償
【裁判全文】
臺灣新竹地方法院民事判決              98年度重訴字第42號
原      告  辛○○
            戊○○
前列二人共同
訴訟代理人  宋重和律師
            林仲豪律師
            李文傑律師
被      告  庚○○
訴訟代理人  李林盛律師
            王彩又律師
            李明仙律師
被      告  文明房屋仲介經紀有限公司
                        55號.
法定代理人  己○○
訴訟代理人  丁○○
被      告  丙○○
            甲○○
前列三人共同
訴訟代理人  廖克明律師
上列當事人間損害賠償事件，本院於民國98年11月19日辯論終結
，判決如下：
    主  文
原告之訴及假執行之聲請均駁回。
訴訟費用由原告負擔。
    事實及理由
甲、程序方面：
一、按原告於判決確定前，得撤回訴之全部或一部。但被告已為
    本案之言詞辯論者，應得其同意；訴之撤回，係以書狀撤回
    者，自撤回書狀送達之日起10日內未提出異議者，視為同意
    撤回，民事訴訟法第262條第1項、第4項後段分別定有明文
    。經查，本件原告起訴時原請求被告文明房屋仲介經紀有限
    公司、乙○○、丙○○、甲○○應連帶賠償被告鐘香梨及曾
    春梅新臺幣 (下同)各7,200,000元，及自起訴狀繕本送達之
    翌日起至清償之日止按年息百分之5計算之利息。嗣於民國
    98 年9月4日以書狀撤回對於被告乙○○之請求，經送達後
    ，被告乙○○於10日內未提出異議，有該撤回書狀及送達證
    書在卷可按，依上開法條規定，原告撤回此部分之訴訟，視
    為被告乙○○業已同意，已生撤回之效力，首先敘明。
二、次按訴狀送達後，原告不得將原訴變更或追加他訴。但請求
    之基礎事實同一，或不甚礙被告之防禦及訴訟之終結者，不
    在此限，民事訴訟法第255條第1項第2款、第7款分別定有明
    文。查本件原告起訴時訴之聲明為：(一)、被告庚○○應分別
    返還原告辛○○與戊○○各7,200,000元，及自起訴狀繕本
    送達之翌日起至清償日止年息百分之5之利息。(二)、被告文
    明房屋仲介經紀有限公司、乙○○、丙○○、甲○○應連帶
    賠償原告辛○○與戊○○各7,200,000元，及自起訴狀繕本
    送達之翌日起至清償日止年息百分之5之利息。嗣於98年9月
    4日追加備位聲明：1.被告甲○○應給付原告辛○○、戊○○各7,200,000元，及均自95年7月7日起至清償日止按年息
    百分之5計算利息。2.被告文明房屋仲介經紀有限公司、丙○○應連帶給付原告辛○○、戊○○各7,200,000元，及自
    起訴狀繕本送達翌日起至清償日止按年息百分之5計算之利
    息。經核原告所為訴之追加係基於同一基礎事實，且不甚礙
    被告之防禦及訴訟之終結，參諸前揭規定，原告所為訴之追
    加，於法尚無不合，應予准許，併此敘明。
乙、實體方面：
壹、原告方面：
一、原告起訴主張：
(一)、緣被告丙○○於擔任被告文明房屋仲介經紀有限公司之業務
    副理期間，曾於民國95年間以電話告知原告辛○○，被告庚○○所有位於新竹縣竹東鎮○○○段第316-56地號土地，為
    建商搶建不及之建地，並保證該土地位於新竹科學工業園區
    新竹縣轄竹東鎮區段徵收範圍之內，價購該土地之一部即可
    於區段徵收後參加配地而能獲取高額之利潤。原告辛○○與
    戊○○不疑有他，遂經由被告丙○○之介紹，分別以新臺幣
    ( 下同)7,200,000 元之價格向被告庚○○購買上該土地之
    一部（詳附件所示，原告辛○○買受A部分土地，原告戊○○買受B部分土地，以下合稱系爭土地），並由擔任被告文
    明房仲公司執行協理之被告甲○○，於95年5月12日代理被
    告庚○○，分別與原告鐘香梨及曾梅村簽訂不動產買賣契約
    書。
(二)、簽訂系爭契約當日，原告等始初見系爭土地之地籍圖，遂詢
    問被告甲○○，何以新竹縣竹東鎮○○○段第316-56地號建
    地四周分割成一塊一塊？被告甲○○答覆係當初建商買地分
    割後準備興建房屋時，因適逢政府禁建而未建，故包括系爭
    土地在內之現場四周皆為建築空地，並當場向原告等保證系
    爭土地確實位於新竹科學工業園區新竹縣轄竹東鎮區段徵收
    範圍之內，會先以相當於系爭土地之持分面積移轉登記至原
    告等或其指定之人名下，俟原告等依約給付價金後，由出賣
    人依系爭契約第12條第1項之約定，辦理分割登記，將相當
    於系爭土地之持分面積，移轉登記至原告辛○○指定之第三
    人賴宗沐與原告戊○○指定之第三人楊冠霆名下。
(三)、詎嗣後原告等數次催促被告丙○○辦理分割事宜，被告丙○○雖曾回覆會向原告等領取權狀辦理，卻屢屢食言。97年12
    月25日新竹縣政府網站新聞揭示將於98年1月5日起開始地上
    物查估作業，原告辛○○遂於98年1月7日，由訴外人羅碧雯
    帶領前往系爭土地現場勘查，竟發現系爭土地四周全是樓房
    ，與被告甲○○、丙○○於簽約時所宣稱地籍圖上系爭土地
    及其四周均為建築空地云云大相逕庭，且系爭土地實為供公
    眾行走之既成道路，經新竹縣政府於98年1月21日以府地測
    字第0980009991號函覆：「經查旨揭土地坐落於既有聚落內
    之通行道路，按本案都市計畫主要計畫區段徵收範圍係排除
    現有住宅聚落」等語。
(四)、綜上所述，系爭土地非建築空地，事實上為公眾通行之道路
    ，非徵收範圍內之標的，且迄今未辦理分割，且經原告等於
    98年1月19日委由律師函請被告庚○○，於文到5日內依約履
    行未果。原告等至此驚覺遭被告甲○○、丙○○詐欺，騙取
    居間報酬，並致原告等買受與契約預定效用顯然不符之系爭
    土地，因此分別各受有價金7,200,000元之損害。而被告文
    明房屋仲介經紀有限公司亦未善盡監督之責，縱容被告甲○○與丙○○對於系爭土地未盡調查說明義務，共同以不實事
    項欺瞞，不法侵害原告財產。又倘被告甲○○係於未取得被
    告庚○○授予其代理權情形下，逕以被告戴環環之名義與原
    告等簽訂系爭契約，則因不動產買賣契約書契約書人欄上載
    有：「買主：庚○○代理人甲○○」等字樣，及被告庚○○
    之授權書之「授權事項欄」第1點記載：「一、授權人有關
    右列指示房地之出售，授權被授權人全權代理與文明房屋簽
    訂專任委託銷售契約書及其他相關事項，並授予簽訂買賣契
    約之代理相關事宜。」而被授權人欄位空白，土地標示亦屬
    空白，可證被告甲○○構成民法無權代理，依民法第170條
    規定，系爭契約陷於效力未定之狀態，而被告庚○○既於本
    件訴訟中否認有賦予代理被告甲○○代理權乙事，依前揭規
    定，系爭契約自歸於無效，被告甲○○自應對善意之原告等
    負損害賠償責任。且被告甲○○非原告等主觀上認定之當事
    人即被告庚○○，故系爭契約欠缺主觀上意思合致，亦不於
    原告等與被告甲○○間成立。據此，爰依系爭契約第9條、
    第12條第1項、第10條暨民法第354條、第359條、第567條、
    第184條第1項、第185條、第188條、第110條、第179條、第
    182條等規定，以起訴狀繕本之送達，作為解除契約之意思
    表示，並請求如訴之聲明所示。
二、對被告抗辯所為之陳述：
(一)、被告甲○○應為被告庚○○之代理人，被告庚○○為系爭契
    約之當事人確屬無訛：
  1.不動產買賣契約書契約書人欄上已記載：「買主：庚○○代
    理人甲○○」字句。末頁並載有「賣主（乙方）：甲○○（
    代）」，而該契約之附件「不動產說明書應記載事項」之委
    託人欄亦載有「甲○○（代）」之字樣，即於被告甲○○之
    姓名之後均有其所親自註明之「（代）」文字，顯見被告甲○○係以被告庚○○之代理人自居，而非被告甲○○所辯稱
    僅有註明其姓名之文字而已。
  2.原告辛○○於簽約後之所交付之各期款項，均以被告庚○○
    為受款人簽發支票，且被告甲○○於交款備忘錄上亦寫「代
    收」或「代」等文。原告戊○○所交付支票，受款亦載明為
    庚○○而非甲○○。如非被告甲○○於簽約時以被告庚○○
    之代理人自居。
  3.被告甲○○乃被告文明房屋仲介有限公司之執行協理，從事
    不動產仲介、交易甚久，具有相當豐富之簽約經驗，伊辯稱
    係因不愔法律而於不動產契約書上書寫「代」之文字，並無
    以被告庚○○代理人自居之意思云云，純屬臨訟狡辯之詞，
    不足採信。
  4.原告等雖於98年2、3月間與被告甲○○進行和解之談判，係
    因原告等於簽約過程未曾與被告庚○○接觸，自然係先與被
    告甲○○進行談判，以有效解決本件之紛爭，故協議書遂將
    被告甲○○列為立協議書人，然此與原告等是否認知被告甲○○為系爭不動產契約之當事人，實屬二事。
(二)、被告丙○○、甲○○確有詐欺原告等簽訂系爭契約情事：
  1.原告辛○○係因與被告丙○○曾有多次交易經驗，佐以簽約
    當時被告甲○○向原告等表示，因系爭土地政府徵收後，係
    以抽籤方式重新分配，無須至現場查看，原告等因此信任被
    告丙○○、甲○○，而未於系爭契約簽訂前往系爭土地現場
    查看，而至98年1月7日才初次至現場查看。
  2.被告甲○○於系爭不動產買賣契約書之附件「不動產說明書
    應記載事項」內「1.是否有依慣例使用之現況：共有土地有
    無分管協議及其協議內容」欄後勾選「無」等情可知，被告
    甲○○、丙○○，就此再次利用原告等對其之信任，刻意於
    系爭契約簽定當時隱瞞系爭土地實際上為既成之道路用地之
    事實，而為系爭土地並無「慣例使用」之現況說明，是以被
    告甲○○、丙○○詐欺之行為甚明。
  3.至於原告辛○○雖曾於同日同地購買系爭土地附近之同段第
    316-120、316-121地號土地，並分別於97年6月22日、同年6
    月23日出售予訴外人楊美麗及黃桂玲，惟前該事實不代表原
    告等曾至系爭土地現場察看，此有證人羅碧雯可資為證。
三、訴之聲明：
(一)、先位聲明：
  1.被告庚○○應給付原告辛○○、戊○○各7,200,000元及均
    自起訴狀繕本送達翌日起，至清償日止按年息百分之5計算
    利息。
  2.被告文明房屋仲介經紀有限公司、丙○○、甲○○應連帶給
    付原告辛○○、戊○○各7,200,000元及自起訴狀繕本送達
    翌日起至清償日止，按年息百分之5計算之利息。
  3.訴訟費用由被告負擔。
  4.原告等願供擔保，請宣告准予假執行。
(二)、備位聲明：
  1.被告甲○○應給付原告辛○○、戊○○各7,200,000元，及
    均自95年7月7日起至清償日止按年息百分之5計算利息。
  2.被告文明房屋仲介經紀有限公司、丙○○應連帶給付原告辛○○、戊○○各7,200,000元，及自起訴狀繕本送達翌日起
    至清償日止按年息百分之5計算之利息。
  3.訴訟費用由被告負擔。
  4.原告願供擔保，請宣告准予假執行。
貳、被告方面：
一、被告庚○○則以：
(一)、觀諸原告等提出之不動產買賣契約書，並無蓋有被告庚○○
    之印文及併附被告庚○○之授權書，被告庚○○亦不知情，
    原告檢附之不動產買賣契約書上雖有「庚○○代理人甲○○
    」等字樣，惟被告庚○○拒絕承認。另所謂房地產授權書，
    乃被告庚○○委託被告文明房屋仲介有限公司出售包含系爭
    土地在內之24筆土地時，被告文明房屋仲介有限公司要求被
    告庚○○簽立之空白授權書，此觀該授權書之被授權人空白
    、土地標示亦屬空白即可自明。況被告庚○○於95年5月間
    即將新竹縣竹東鎮○○○段316-56地號土地及同地段其他土
    地，合計共24筆，全部出售予被告甲○○，被告庚○○並與
    被告甲○○約定，產權登記名義人由被告甲○○自行指定。
    綜上所述，被告庚○○與原告等間並無買賣關係，被告庚○○亦未收受原告等任何價金，故原告等請求被告庚○○應分
    別返還渠等各7,200,000元及法定利息，當非可採。
(二)、答辯聲明：
  1.原告之訴及假執行之聲請均駁回。
  2.訴訟費用由原告連帶負擔。
  3.倘受不利判決，請准供擔保免予假執行。
二、被告文明房屋仲介經紀有限公司、丙○○、甲○○則以：
(一)、原告等無解除契約之權：
  1.原告等雖曾於98年1月19日催告被告等應依系爭契約著手辦
    理分割系爭土地事宜，然細繹系爭契約第12條第1款文字「
    …分割費用由乙方（即賣方：被告甲○○）支付，共割費用
    由甲方（即買方：原告二人）支付…」之用語，可知當時係
    因原告等僅各自購買新竹縣竹東鎮○○○段第316-56地號土
    地中之部分土地即系爭土地，剩餘之土地部份，賣方即被告
    甲○○尚未全部賣出，無從知悉前該土地將有何人為共有人
    ，應分割數塊土地，是始書立上開文字。亦即倘僅原告等與
    被告甲○○共有新竹縣竹東鎮○○○段第316-56地號土地，
    則被告甲○○自有將原告等所購買之系爭土地分割予渠等之
    義務，分割費用並由被告甲○○支付；倘若新竹縣竹東鎮○○○段第316-56地號土地之其餘部分悉數出售他人，則因屆
    時被告甲○○對新竹縣竹東鎮○○○段第316-56地號土地已
    無任何權利得以主張，亦不可能事先越俎代庖，代替其他共
    有人承諾原告等分割得系爭土地予原告等，當無再要求被告
    甲○○分擔新竹縣竹東鎮○○○段第316-56地號土地分割費
    用之理，此即為「共割費用由甲方（即買方：原告）支付」
    此文字記載之原因。足見於新竹縣竹東鎮○○○段第316-56
    地號土地悉數賣出與他人之情形下，被告甲○○僅負協助原
    告等與其他共有人協議分割抑或裁判分割新竹縣竹東鎮○○○段第316-56地號土地之契約義務，此方才符合契約之文義
    解釋與訂約當事人內心之真意。經查，被告甲○○於98年1
    月間接獲原告等通知，即著手與新竹縣竹東鎮○○○段第31
    6-56地號土地之其他共有人聯繫，欲協助各共有人辦理前該
    土地分割事宜，並隨即於98年3月16日寄發律師函通知原告
    等，請其於7日內備妥證件俾辦理土地分割事宜。詎原告等
    不僅未加配合，反阻饒上開土地之其他共有人之一即訴外人
    董香聰於被告甲○○所提供之共有土地分割協議書上簽名，
    並回函質疑被告甲○○尚未取得全體共有人之分割協議書，
    因而對被告甲○○之要求不予理會。揆諸上情，原告等主張
    渠等有權解除系爭契約，委無足採。
  2.縱使未能順利分割系爭土地，上開土地尚能請求裁判分割。
  3.退萬步言之，縱使上開土地事實上無從分割，然依系爭契約
    第12條第2項約定「本案地號確為徵收範圍內之標的，若不
    是徵收範圍內，乙方則無息退還已收之價金，且本契約不成
    立。」易言之，僅「系爭土地不是在徵收範圍內之情形下」
    ，系爭契約始不成立。基於明示其一，排除其他之原則，足
    以證明即便未履行系爭契約第12條第1項之約定，亦絕非解
    約之事由。
  4.查閱原告等檢附新竹縣政府於98年1月21日以府地測字第098
    0009991號函之內文，並非最後確定之結果，蓋系爭土地究
    竟徵收與否，最後仍須送內政部與以審核，絕非縣政府乙紙
    公函所能定奪。而內政部都市計畫委員會業已於97年7月15
    日以第686次會議審議通過「變更新竹科學工業園區特定區
    主要計畫（第二次通盤檢討）-新竹縣轄部分（竹東鎮）案
    」，核准將新竹縣竹東鎮○○○段第316-56地號土地納入區
    段徵收範圍內，新竹縣政府亦於98年4月28日正式發文，將
    系爭土地納入區段徵收範圍內，有新竹縣政府98年4月28日
    府地測字第0980059005號公函可稽。新竹縣政府並於同年5
    月19日以府工都字第09 80077026A號公文，公告將於98年5
    月20日至同年6月19日，公開展覽「擬定竹東鎮（工研院附
    近地區）細部計畫案」以及「變更新竹科學工業園區特定區
    主要計畫（第二次通盤檢討）-新竹縣轄部分（竹東鎮）案
    」。新竹縣政府並於98年6月7日所公開展覽之上開二案資料
    第4點「686（按：指內政部都市計畫委員會第686次會議）
    審定主要計畫內容示意圖」所示，系爭土地已明確列入區段
    徵收範圍內之住宅區。
  5.新竹縣政府於93年間曾發布「變更新竹科學工業園區特定區
    主要計畫（第二次通盤檢討）-新竹縣轄部分（竹東鎮○區
    段徵收範圍示意圖」，依該圖所示，包括新竹縣竹東鎮○○○段第316-56地號土地等諸多土地，均經列入新竹縣政府之
    徵收範圍，致前該土地地價高漲。原告等於95年5月間主動
    表示因知悉原本歸屬於科學工業園區管理局之列入禁建範圍
    之工業用地，現已由新竹縣政府辦理都市計畫通盤檢討中，
    日後勢必會列入徵收範圍，而向被告丙○○表示原告戊○○
    欲投資工業區之土地。被告丙○○對原告等表示，渠等所欲
    購買之該類土地，業已遭搶購一空，且無人願意出售，僅餘
    被告甲○○所委託之地目雖為「建」，但實際上是作為道路
    使用之系爭土地。原告等知悉後仍主動對被告丙○○表示，
    既然只剩下該道路用地，但因該土地亦是屬於工業區之範圍
    ，且既然新竹縣政府也將之列入徵收範圍，日後一樣有利可
    圖，仍願意承購。
(二)、原告等主張係遭被告丙○○、甲○○「詐騙」，而購買系爭
    土地乙情，顯與事實有間：
  1.被告文明房屋仲介經紀有限公司已要求銷售人員於銷售土地
    時，除須調閱最新之土地謄本與地籍圖供客戶查閱外，務必
    充分告知新竹縣政府於93年間公佈之前開「變更新竹科學工
    業園區特定區主要計畫（第二次通盤檢討）-新竹縣轄部分
    （竹東鎮區徵收範圍示意圖」，並要求業務人員須代領
    客戶親赴土地現場察看。被告丙○○於原告二人表示願意購
    買系爭土地後，即基於被告文明房屋仲介經紀有限公司之要
    求，逐一提示土地之資料及資訊予原告等，向其詳加解說，
    並主動表示欲帶領原告等至系爭土地現場觀看。惟原告辛○○表示先前已經買了同地段之316-120、316-121地號土地，
    對當地現場情形知悉甚詳，無庸浪費時間前去觀看，原告戊○○亦加以附和。被告丙○○文另對原告等表示，新竹縣竹
    東鎮○○○段第316-56地號土地除原告等所購買之部分外，
    其餘部份因所有權人即被告甲○○仍繼續出售中，最後究竟
    會出售與幾個人仍是未知數，原告等是欲分割出獨立之ㄧ筆
    土地，抑或是願意繼續與其他買到該筆土地其餘部分之人維
    持共有狀態？原告等表示希望能分割成獨立之所有權，遂仔
    細端倪該土地之地籍圖後，由原告辛○○表示其欲分得A 部
    分土地，原告戊○○表示其欲分得B部分土地。原告等並當
    場表示，就算將來縣政府不徵收系爭土地，其也不會受有損
    失，蓋因該臨路之系爭土地位置位居馬路出入口之樞紐要塞
    ，欲在後面空地蓋屋之建商或居民，無論如何都必須向其購
    買系爭土地，否則勢將無路可出入，屆時說不定售得高價之
    獲利還優於被政府徵收之獲利云云。故原告等既已對系爭土
    地之現狀及實際使用情形了然於胸，且被告丙○○或被告文
    明房屋經紀有限公司無論就所應注意或應告知之事項，在在
    均業已遵照「不動產經紀業管理條例」之規定，充分告知買
    賣雙方所有之資訊，而被告甲○○乃立於土地出賣人之地位
    ，非居間仲介之人員，未對原告隱匿任何土地之資訊，自均
    無任何過失可言。
  2.原告等當時倘不知系爭土地屬於道路用地，則無可能要求於
    不動產買賣契約附件之地籍圖道路位置處標示「A（B）位置
    」，並要求於系爭契約第12條之「其他特約事項」上特別載
    明「如附圖之A（B）部分，臨路分割」。且查原告辛○○另
    向被告甲○○購買仳鄰之同段第316-120、316 -121地號土
    地，並分別於97年7月25日、97年8月4日間售予訴外人楊美
    麗、黃貴玲，依據一般經驗法則，原告鐘香梨殊無可能迄98
    年1月7日止，從未至系爭土地現場勘查。況原告等各自給付
    高達7,200,000元之價金，卻於系爭契約簽訂後適隔3年，才
    「突然」想到「該建地在何處」，顯與一般經驗法則有違。
    故原告等主張於98年1月7日始發現遭被告丙○○、甲○○詐
    欺之說詞，已然可疑。
(三)、被告甲○○未有無權代理被告庚○○乙事：
    被告庚○○於95年5月間即出賣包括新竹縣竹東鎮○○○段3
    16-56地號在內等24 筆土地予被告甲○○，惟因被告甲○○
    購買前該土地乃作投資之用，被告庚○○遂簽立授權書，同
    意由甲○○於嗣後對外出售與他人時，逕自以「庚○○」之
    代理人名義簽立買賣契約書。故與原告等簽訂系爭土地買賣
    契約之當事人實為被告甲○○，非被告庚○○。致於不動產
    買賣契約書之首頁文頭載有「庚○○法定代理人甲○○」字
    樣，應為誤繕，此觀該契約書末頁已註明「賣方：甲○○」
    ，並蓋有被告甲○○之印章，原告等於98年3月間一再央求
    被告甲○○買回系爭土地等情即可自明。
(四)、答辯聲明：
  1.原告之訴及假執行之聲請均駁回。
  2.訴訟費用由原告連帶負擔。
  3.倘受不利判決，請准供擔保免予假執行。
、本案之判斷：
先位部分：
一、本件原告鐘春黎與戊○○於95年5月12日分別與被告甲○○
    就新竹縣竹東鎮○○○段第316-56地號土地簽訂買賣契約，
    約定由原告鐘春黎與戊○○分別以7,200,000元價格購買新
    竹縣竹東鎮○○○段第316-56地號土地如附表所示A、B部分
    之系爭土地，並簽訂有不動產買賣契約書之情，業經原告提
    出不動產買賣契約書為證，並為兩造所不否認，堪信為真正
    。是本院首應審究者即為締約之賣方究為被告庚○○或被告
    甲○○？
二、查：本院審究上開不動產買賣契約書，雖買賣契約書第一頁
    有賣主「庚○○代理人甲○○」之字樣，惟為被告庚○○否
    認，且契約書之之末頁並無蓋有被告庚○○之印文，僅出現
    被告甲○○之簽名，且被告甲○○亦不否認其為系爭土地之
    所有權人，並為系爭買賣之真正賣方，並未就系爭買賣取得
    有關被告庚○○之授權書，是被告甲○○就系爭買賣是否立
    於代理人之地位即非無疑。況被告庚○○於95年5月間，已
    將系爭土地連同同地段之他筆土地計24筆部分，全部售予被
    告甲○○，雙方並約定產權登記名義人由被告甲○○自行指
    定之情，並經被告提出買賣契約書，是探求系爭買賣契約之
    真意，實為被告甲○○立於買方之地位與原告成立買賣契約
    無訛。至原告爭執卷附被告庚○○之授權書部分，經細究該
    授權書「授權事項欄」第1點雖記載：「一、授權人有關右
    列指示房地之出售，授權被授權人全權代理與文明房屋簽訂
    專任委託銷售契約書及其他相關事項，並授予簽訂買賣契約
    之代理相關事宜。」云云，然相關之授權標的不僅未予記載
    ，被授權人欄位亦為空白，益證被告甲○○並未就系爭買賣
    取得被告庚○○之委任，況被告甲○○既為系爭土地之所有
    權人，實無必要就系爭土地買賣事宜取得任何授權，再雙方
    就系爭買賣既著眼於土地標的本身，且就價金之必要之點意
    思表示一致，被告甲○○究否取得代理資格，抑或為契約之
    當事人均應無礙契約之有效成立，是系爭契約當已合法成立
    於原告與被告甲○○間，應屬無疑。故被告庚○○既非本件
    買賣契約之當事人，當與原告就本件契約之請求無涉，從而
    ，原告就先位聲明第一項之請求，當屬無理，應予駁回。
三、又原告主張被告丙○○於擔任被告文明房屋仲介經紀有限公
    司之業務副理，被告甲○○擔任協理期間，媒介系爭買賣，
    未據以報告系爭土地之現況，使原告買受不符效用之土地，
    而被告文明公司亦未善盡監督之責，故依民法第184條、第
    185條及第188條等規定，請求如其聲明第二項部分，經查：
1、本件被告甲○○為系爭買賣之賣方已如前述，而系爭土地並
   無存在分管協議之情，為兩造所不爭執，是被告甲○○在不
   動產買賣契約書之附件「不動產說明書應記載事項」內「1.
   是否有依慣例使用之現況：共有土地有無分管協議及其協議
   內容」欄後勾選「無」之情，不無任何不實之處，至原告稱
   被告甲○○、丙○○刻意隱瞞系爭土地實際上為既成之道路
   用地之事實，並未在上開土地「慣例使用」之現況說明處予
   以說明云云，然系爭土地僅為空地，究否存在供不特定之大
   眾通行之公用地役關係，未見原告舉證外，上開土地亦不排
   除為私法買賣之標的，況原告購買系爭土地係著眼於徵收後
   之配地價值，因將來配地坐落位置非在系爭土地上，故未至
   現場看地，並非被告甲○○、丙○○刻意阻擾等情，業經原
   告自承在卷 (參98年6月15日及98年8月20日之言詞辯論筆錄)
   ，是以目前資訊公開情況下，原告欲就其購買土地之坐落位
   置及現況有所了解，本可透由地籍圖、謄本或至現場勘查等
   法予以知悉，然原告捨此不由，僅待新竹科學工業園區新竹
   縣轄竹東鎮區段徵收方案通過再坐享配地等利益，而系爭係
   於95年5月間成立，期間被告甲○○亦將系爭土地之持分面積
   移轉登記至原告指定之人名下，然原告卻言係於98年1月間始
   至系爭土地現場會勘而知上情，則原告就其權利之行使亦顯
   有怠惰之處。
2、至系爭土地是否在新竹科學工業園區新竹縣轄竹東鎮區段徵
   收方案範圍內，雖為雙方締約之重要之點，然締約之初，雙
   方均知悉此為將來不確定之條件，故系爭契約第12條第2項始
   約定「本案地號確為徵收範圍內之標的，若不是徵收範圍內
   ，乙方則無息退還已收之價金，且本契約不成立。」之情，
   是原告主張被告甲○○及丙○○一再以保證系爭土地確在徵
   收範圍部分予以詐騙，顯亦有誤。此外，原告並未就被告甲○○、丙○○有何侵權；被告文明公司有何監督不周部分進
   一步舉證，故其依據上開法律規定請求如訴之聲明第二項部
   分，顯失所據，應予駁回。
備位部分：
一、原告主張依據契約書第9條約定：「乙方 (即買方)應擔保本
    契約之產權清楚，絕無一物數賣或被限制登記或與他人爭訟
    及被占用等瑕疵。…乙方對本契約標的物實物亦負有瑕疵擔
    保之責任。」及第12條第1項約定：「本案先過戶持分至甲
    方(即原告)名義下，才分割成獨立所有權，分割約60.5坪，
    分割費用由甲方支付（辛○○契約：如附圖A；戊○○契約
    如附圖B分割）。」、第10條第2項約定：「違反本契約約定
    時，…如經甲方定期催告履行契約，逾期仍不履行時，甲方
    得解除本契約，解約時乙方應將所收之款項加倍返還甲方，
    作為違約賠償。」主張解除契約云云，為被告等所否認，而
    系爭土地目前為空地，究否成立公用地役關係未見原告舉證
    ，已如前述，且原告亦未就有何訴外人就系爭土地成立事實
    上之管領力之占有事實予以舉證，是其依據契約第9條及民
    法第354條、第359條規定主張解除契約顯有錯誤，應予駁回
    。
二、至原告雖就契約第12條第1項部分於98年1月19日以律師函催
    告被告甲○○履約等情，為兩造所不爭執，並有卷附律師函
    在卷可佐。然原告知悉其係向被告甲○○購買之系爭土地係
    與他人共有之情，有卷附買賣契約書之所附附圖為證，並為
    原告所不否認 (參98年8月20日言詞辯論筆錄)，且細究買賣
    契約第12條第1項約定「本案先過戶持分至甲方名義下，才
    分割成獨立所有權，分割約60.5坪，分割費由乙方支付，共
    割費用由甲方支付」等語之真意，應係系爭共有土地仍由被
    告甲○○與原告所共有情形下，分割費用始由被告甲○○支
    付，若系爭共有土地已非被告甲○○與之共有，而係出售他
    人，則此筆土地之分割費用自由原告與其他共有人分擔，與
    被告甲○○無涉。是本件系爭土地既已將其餘持分全數轉賣
    第三人，並無被告甲○○尚持有部分持分之情形下，原告以
    律師函催告被告甲○○履行分割義務顯有誤會。況被告甲○○接獲原告開律師函通知後，隨即於98年3月16日以律師函
    通知原告於7日內備妥證件俾辦理土地分割事宜，此有被告
    甲○○所提出之系爭共有土地分割協議及分割地籍圖為證，
    而原告亦自承係因知悉系爭土地為現狀後，認為分割無實益
    ，故不願將證件將出辦理分割之情 (參本院98年9月28日之
    言詞辯論筆錄)，益見原告據以解除契約應屬無由。是原告
    依據契約第12條第1項解除契約亦失所據，應予駁回。
三、又按附解除條件之法律行為，於條件成就時，失其效力。民
    法第99條第2項定有明文。經查：本件系爭契約已合法成立
    ，已如前述，是契約第12條第2項雖約定「本案地號確為徵
    收範圍內之標的，若不是徵收範圍內，乙方則無息退還已收
    之價金，且本契約不成立。」等語，惟探其真意，仍應視系
    爭地號將來是否為新竹科學工業園區新竹縣轄竹東鎮區段徵
    收方案之範圍內之條件成就與否，再予決定契約究否失其效
    力。而本件原告雖提出新竹縣政府於98年1月21日以府地測
    字第0980009991號函文表示系爭土地排除在上開徵收範圍內
    ，惟經本院向新竹縣政府查詢時，僅知該地區都市計劃尚在
    內政部都市計畫委員會審議中，且該區段徵收範圍尚需報請
    中央主管機關核定，尚無法核認系爭地號是否確屬區段徵收
    範圍之情，有該府98年5月22日之府地測字第0980067473號
    函及98年10月13日之府地測字第0980153099號函可佐，是系
    爭土地究否非在徵收範圍之解除條件既未成就，從而，原告
    依據契約第12條第2項之約定解除契約遂失所據，從而，原
    告請求如其聲明第一項部分，均無所據，應予駁回。
四、又原告並未就被告甲○○、丙○○有何侵權及被告文明公司
    有何監督不周部分予以舉證，已如前述，從而，其請求如訴
    之聲明第二項部分，亦失所據，應予駁回。
肆、綜上，本件原告先、備位之訴既經駁回，其假執行之聲請，
    亦失所據，應併予駁回。
伍、本件事證已臻明確，兩造其餘攻擊防禦方法及所提證據，核
    與本件判決結果不生影響，爰不另一一論述，併予敘明。
陸、結論：本件原告先位、備位之訴，均無理由，依民事訴訟法
    第78條，判決如主文。
中    華    民    國    98    年    12    月   18     日
                  民事第二庭    法  官  彭淑苑
以上正本係照原本作成。
如對本判決上訴，須於判決送達後20日內向本院提出上訴狀。
中    華    民    國    98    年    12    月   21     日
                                書記官  王恬如


司法院資訊處製作；財團法人民間司法改革基金會備份。
